臺灣臺北地方法院刑事判決　　　　　　　 93年度訴字第205號
公　訴　人　臺灣臺北地方法院檢察署檢察官
被　　　告　甲○○
被　　　告　丙○○
上列被告等因偽造文書等案件，經檢察官提起公訴（九十二年度
偵字第九七九五號），本院判決如下：
    主  文
甲○○、丙○○共同公務員明知為不實之事項，而登載於職務上
所掌之公文書，足以生損害於公眾，甲○○處有期徒刑壹年貳月
，緩刑年，丙○○處有期徒刑壹年肆月。
丙○○被訴妨害公務部分無罪。
    事  實
一、丙○○為設於臺北市○○區○○街六六巷三七號「鼎誥汽車
    股份有限公司」（以下簡稱鼎誥公司）之負責人，甲○○、
    乙○○均任職於鼎誥公司，擔任檢驗員工作。鼎誥公司於民
    國八十七年七月十四日經臺北市政府交通局依汽車委託檢驗
    實施辦法之規定審查合格後，於八十八年八月五日與臺北市
    監理處簽訂汽車委託檢驗合約，受臺北市監理處委託檢驗全
    國依法管轄之小型車定期檢驗，丙○○、甲○○及乙○○在
    執行小型車定期檢驗之範圍內，均為依法令從事於公務之人
    員。嗣於八十八年十一月三日十時五十五分許（起訴書誤載
    為該日十一時五分許），在臺北市○○區○○街六六巷三七
    號鼎誥公司檢驗場內，乙○○發現車牌號碼ＢＯ─０二二三
    號自小貨車進入其所負責之檢驗線，該自小貨車車身式樣為
    蓬式，與該車牌照登記書上載錄為框式不同，乃請駕駛該自
    小貨車檢驗之真實姓名、年籍不詳之成年女子更正該自小貨
    車車身式樣後再行檢驗，惟前開自小貨車駕駛不願依規定更
    正，即直接找丙○○幫忙，丙○○至乙○○所在之檢驗線上
    後，乙○○即將其持有之系爭自小貨車臺北市監理處委託鼎
    誥汽車股份有限公司代辦汽車定期檢驗記錄表（以下簡稱汽
    車定期檢驗記錄表）及行車執照交付予丙○○，丙○○與甲○○竟共同基於公文書不實登載之犯意聯絡，由丙○○將其
    持有之上開汽車定期檢驗記錄表及行車執照交付予甲○○，
    甲○○明知系爭自小貨車車身式樣與該車牌照登記書上所載
    不合，竟於系爭自小貨車完成該車儀器檢驗後，逕行加蓋檢
    驗合格章於系爭自小貨車之行車執照上，並將此不實事項登
    記在汽車定期檢驗記錄表上，足生損害於汽車監理機關對於
    車輛監理之正確性。
二、案經臺北市政府警察局移送臺灣臺北地方法院檢察署檢察官
    偵查起訴。
    理  由
壹、有罪部分：
  一、訊據被告甲○○、丙○○均矢口否認上開犯行，被告甲○○辯稱：系爭自小貨車車身式樣雖然與規定不符，但伊先
      行檢驗該車其他項目，並蓋用不合格章後，押著系爭自小
      貨車的行車執照，請車主立即在廠邊拆卸蓬子，改善該車
      不合格部分，嗣車主改善後，伊才再蓋合格章云云，被告
      丙○○則辯稱：伊並沒有另請甲○○檢驗系爭自小貨車，
      伊係後來才知道乙○○找甲○○檢驗系爭自小貨車等語。
      經查：
  （一）被告丙○○自其辦公室出來後，將系爭自小貨車汽車定
        期檢驗記錄表及行車執照交付予被告甲○○，被告甲○○於系爭自小貨車完成該車儀器檢驗後，未更正該車車
        身式樣前，即逕行加蓋檢驗合格章在系爭自小貨車之行
        車執照上，並將前開自小貨車之行車執照交付予該車之
        代檢人員等情，已據證人乙○○於本院九十四年五月十
        七日審理期日中結證屬實，且有臺北市監理處委託鼎誥
        汽車股份有限公司代辦汽車定期檢驗記錄表二紙、汽車
        新領牌照登記書影本一紙在卷可稽。
  （二）被告丙○○雖辯稱：伊並沒有另請甲○○檢驗系爭自小
        貨車，伊係後來才知道乙○○找甲○○檢驗系爭自小貨
        車一節，查與證人乙○○於本院審判中所證不合，亦與
        本院勘驗系爭自小貨車於鼎誥公司檢驗線上之錄影畫面
        有異，被告丙○○上開所辯，顯係事後卸責之詞，不足
        採信。
  （三）被告甲○○固辯稱：系爭自小貨車車身式樣雖然與規定
        不符，但伊先行檢驗該車其他項目，並蓋用不合格章後
        ，押著系爭自小貨車的行車執照，請車主立即在廠邊拆
        卸蓬子，改善該車不合格部分，嗣車主改善後，伊才再
        蓋合格章云云。惟查，被告甲○○上開所辯既與證人乙○○於本院審判中所證不合，且查證人彭雙喜即原系爭
        自小貨車車主於九十一年一月二十五日警詢中證述：伊
        以新臺幣（下同）九百五十元之代價委託別人將系爭自
        小貨車開去檢驗場檢驗，該代檢人員約一個小時即將該
        車檢驗完成送回，檢驗結果一切合格，檢驗前後該車式
        樣均未曾改變等語不符，果系爭自小貨車確實曾於鼎誥
        公司旁之汽車保養場更正該車車身式樣，則該代檢人員
        何以未曾向該車車主彭雙喜請求更正及回復該車車身式
        樣之費用？且以該車僅拆卸蓬子即約需花費半小時之久
        ，何以上開代檢人員自向該車車主彭雙喜取車後，包括
        來往檢驗場車程、檢驗時間及拆卸、回復該車蓬子，得
        僅花費一小時即將該自小貨車送回車主彭雙喜？顯與常
        情不符。是被告甲○○應係未待系爭自小貨車更正其不
        合格之車身式樣即逕行加蓋檢驗合格章於系爭自小貨車
        之行車執照上，並將此不實事項登記在汽車定期檢驗記
        錄表上，被告甲○○上開所辯不足採信，其犯行堪以認
        定。
  （四）綜上所述，本件事證明確，被告甲○○、丙○○犯行均
        堪予認定，均應依法論科。
  二、鼎誥公司於八十七年七月十四日經臺北市政府交通局依汽
      車委託檢驗實施辦法之規定審查合格後，已於八十八年八
      月五日與臺北市監理處簽訂汽車委託檢驗合約，受臺北市
      監理處委託檢驗全國依法管轄之小型車定期檢驗，被告丙○○為鼎誥公司負責人，被告甲○○任職於鼎誥公司，擔
      任檢驗員工作，被告丙○○、甲○○在執行小型車定期檢
      驗範圍內，均為依法令從事於公務之人員。核被告丙○○
      、甲○○所為，均係犯刑法第二百十三條之公文書不實登
      載罪。被告二人就上開犯行，有犯意聯絡及行為分擔，皆
      為共同正犯。爰審酌被告丙○○為鼎誥公司負責人，被告
      甲○○則係受雇於鼎誥公司，擔任檢驗員工作，被告二人
      之犯罪動機、目的、手段、損害、所受利益、犯後均卸責
      矯詞否認犯罪態度等一切情狀，各量處如主文所示之刑。
      查被告甲○○前未曾受有期徒刑以上刑之宣告，有臺灣高
      等法院被告全國前案紀錄表一紙附卷可稽，被告甲○○因
      受雇於鼎誥公司，受被告丙○○指示，致犯本罪，經此起
      訴審判，當知所警惕，信均無再犯之虞，本院認所宣告之
      刑以暫不執行為適當，併諭知緩刑三年，以啟自新。
貳、無罪部分：
  一、公訴意旨另以：被告丙○○係鼎誥公司之負責人，證人乙○○係該公司之檢驗員，鼎誥公司係受臺北市監理處（起
      訴書誤載為臺北市政府交通局）委託之汽車代驗公司，被
      告丙○○及證人乙○○均係依法令從事公務之人員，於八
      十八年十一月三日下午，被告丙○○與證人乙○○就當日
      上午檢驗系爭自小貨車事宜發生爭執，被告丙○○威脅不
      能配合就要搞大的，就要將證人乙○○開除，迫使證人乙○○心生畏懼而辭職，因認被告丙○○涉有刑法第一百三
      十五條第二項後段之意圖使公務員辭職，而施脅迫罪嫌云
      云。
  二、按犯罪事實應依證據認定之，無證據不得認定犯罪事實；
      不能證明被告犯罪或其行為不罰者，應諭知無罪之判決，
      刑事訴訟法第一百五十四條第二項、第三百零一條第一項
      分別定有明文。
  三、公訴人認被告丙○○涉犯刑法第一百三十五條第二項後段
      之意圖使公務員辭職，而施脅迫罪嫌，無非以證人乙○○
      之證述及有錄音帶及其譯文在卷可參為其論據。訊據被告
      丙○○固不否認其於上開時間、地點，曾與證人乙○○就
      當日上午檢驗系爭自小貨車事宜發生爭執之事實，惟堅詞
      否認有公訴人所指之犯行，辯稱：伊當日僅要求證人乙○○服務態度要改進，並未要求他離職，證人乙○○係因其
      於同年十二月六日連續四天曠職才被開除等語。
  四、經查，證人乙○○於本院九十四年五月十七日審理期日中
      證稱：被告丙○○當日下午暗示伊以後要好好照其意思做
      ，伊當然是很不高興，因當時被告丙○○很生氣，所以才
      會跟伊發脾氣講那些話，伊當天並沒有被開除，因伊兄長
      范桂禎只做到同年十一月三十日，故伊於領完薪水後，也
      就沒去上班了等語，是證人乙○○於八十八年十二月間，
      自鼎誥公司離職顯出於其自由意志，與其曾與被告丙○○
      發生爭執一事無涉。次查，本院於九十四年五月十六日勘
      驗卷附被告丙○○與證人乙○○發生爭執之錄音帶可知，
      八十八年十一月三日下午，被告丙○○與證人乙○○發生
      爭吵時，係證人乙○○先行提及「開除」一事，被告丙○○應係因雙方發生爭吵，而附和證人乙○○「開除」之說
      詞，是被告丙○○主觀上應無使證人乙○○辭職之意圖，
      客觀上亦無脅迫證人乙○○辭職之情事。此外，本院復查
      無其他證據證明被告丙○○確有公訴人所指之意圖使公務
      員辭職，而施脅迫之犯行，揆諸前揭說明，既無積極證據
      足認被告有意圖使公務員辭職，而施脅迫之犯行，不能證
      明被告犯罪，依法自應為其此部分事實無罪之諭知。
據上論斷，應依刑事訴訟法第二百九十九條第一項前段、第三百
零一條第一項，刑法第二十八條、第二百十三條、第七十四條第
一款，罰金罰鍰提高標準條例第一條前段，判決如主文。
本案經檢察官李建論到庭執行職務
中　　華　　民　　國　九十四　年　　五　　月　三十一　日
                  臺灣臺北地方法院刑事第二庭
                            審判長法　官　吳孟良
                          　　　  法　官　蘇嘉豐
                                  法　官  雷淑雯
以上正本證明與原本無異。
如不服本判決，應於判決送達後十日內，向本院提出上訴狀。
　　　　　　　　　　　　　　　　  書記官　林碧華
中　　華　　民　　國　九十四　年　　五　　月　三十一　日
本案論罪科刑法條全文：
刑法第二百十三條 （公文書不實登載罪)
公務員明知為不實之事項，而登載於職務上所掌之公文書，足以
生損害於公眾或他人者，處一年以上七年以下有期徒刑。
